臺灣高等法院高雄分院刑事判決　　　　96年度上訴字第1246號
上　訴　人
即　被　告　甲○○
選任辯護人　謝國允 律師
上列上訴人因違反槍砲彈藥刀械管制條例案件，不服臺灣高雄地
方法院95年度訴字第2972號中華民國96年4月30日第一審判決（
起訴案號：臺灣高雄地方法院檢察署95年度偵字第10880 號），
提起上訴，本院判決如下：
    主  文
原判決撤銷。
甲○○未經許可，持有可發射子彈具有殺傷力之改造手槍，累犯
，處有期徒刑壹年捌月，併科罰金新臺幣壹拾萬元，罰金如易服
勞役，以新臺幣貳仟元折算壹日。扣案仿BERETTA 廠92FS半自動
手槍製造之改造手槍壹支（槍枝管制編號：0000000000號）沒收
。
    事  實
一、甲○○前因違反麻醉藥品管理條例等案件，分別經本院以85
    年度上訴字第1838號判處有期徒刑3 年10月確定，經原審法
    院以86年度易字第8825號判處有期徒刑3 月確定，定應執行
    有期徒刑4 年，於民國（下同）88年10月15日假釋出監，付
    保護管束，於90年3 月30日保護管束期滿，視為執行完畢。
    詎仍不知悔改，於92年間某日，在高雄市六合夜市「宇泰模
    型手槍玩具店」，以新台幣（下同）1 萬5 千元至2 萬元之
    價格，購得仿BERETTA 廠92FS半自動手槍製造之玩具手槍1
    支，於購入後約2 、3 個月之某日，將該玩具手槍借予姓名
    年籍不詳、綽號「阿全」之友人，未料「阿全」未經甲○○
    同意，在不詳地點，擅自車除槍管內阻鐵，將該玩具手槍改
    造為可擊發子彈、具殺傷力之槍枝（槍枝管制編號：000000
    0000號），並於數日後交還予甲○○，甲○○發現後，明知
    未經許可，不得持有具殺傷力之改造槍枝，竟仍基於持有之
    犯意，持有該改造手槍，嗣為警於95年4 月11日11 時 許，
    因查緝毒品案持搜索票搜索甲○○位於高雄市○○區○○路
    3 號2 樓住處，經甲○○主動交出2 支未具殺傷力之瓦斯槍
    ，警方懷疑甲○○可能尚持有其他槍支，乃於翌日即12日持
    搜索票前往上開住處地下室搜索，於警員尚未進入地下室，
    甲○○即主動告知警員其持有前揭仿BERETTA 廠玩具手槍，
    而將該槍支交予警員，因而查悉上情。
二、案經高雄市政府警察局三民第一分局報請台灣高雄地方法院
    檢察署檢察官偵查起訴。
    理  由
一、訊據上訴人即被告甲○○對於購入上開仿BERETTA 廠92FS半
    自動手槍製造之玩具手槍，其明知該玩具手槍業經綽號「阿
    全」之朋友車除槍管內阻鐵仍予持有之事實，固坦承不諱，
    惟矢口否認該槍支具有殺傷力，辯稱該支手槍之槍管是鋁合
    金製造，不可能擊發子彈云云，但查扣案之上開改造手槍經
    警方送請內政部警政署刑事警察局鑑定結果，認送鑑手槍（
    槍枝管制編號：0000000000號）係仿BERETTA 廠92FS半自動
    手槍製造之槍枝，車除槍管內阻鐵而成之改造手槍，機械性
    能良好，可擊發適用之子彈，具殺傷力，有該局95年5 月17
    日刑鑑字第0950056870號槍彈鑑定書1 份附卷可稽（見偵查
    卷第110 頁）；復經原審依檢察官所請，函詢該局憑以鑑認
    扣案手槍具殺傷力之理由，獲該局函覆：改造槍枝殺傷力之
    鑑定，係先以「性能檢驗法」為之，即實際操作檢測送鑑槍
    枝之機械結構與功能是否完整良好，如其結構完整且擊發功
    能良好正常，則認該槍枝可擊發適用子彈使用，鑑定過程中
    ，如認機械結構與功能有疑義，則改以「動能試射法」鑑定
    等語無訛，有該局95年11月27日刑鑑字第0950162181號函在
    卷足參（見原審卷第48頁）；嗣原審再依被告所請，將扣案
    手槍送請該局以動能試射法再予鑑定殺傷力之有無，鑑定結
    果認為：該槍經裝填適用子彈（彈頭直徑約8mm 、重約4.4
    公克）實際試射，測得彈頭速度每秒118 公尺，換算動能30
    .63 焦耳，單位面積動能每平方公分60.94 焦耳，依日本科
    學警察之研究，彈丸單位面積動能達每平方公分20焦耳，即
    足以穿入人體皮肉層，有卷附該局96年1 月31日刑鑑字第09
    60014327號函可按（見原審卷第91頁），本院再以：該槍管
    是否為鋁合金材質，如是鋁合金材質能否承受擊發子彈時之
    高速、高熱及衝力、會否在擊發時膛炸，而所謂可擊發具有
    殺傷力之子彈，該「子彈」是否不必為「制式子彈」，任何
    自行製作足以被擊發之彈丸均屬之等情，函詢上開刑事警察
    局，亦據該局函覆稱：所詢送鑑之92貝瑞塔手槍之槍管係屬
    金屬材質，至於是否為鋁合金材質，並未鑑驗，另該枝於先
    前送驗時，業以「動能測試法」進行實際試射，其發射彈頭
    單位面積動能為60.94 焦耳／平方公分，並未發生膛炸，而
    槍枝具有殺傷力係指「足堪擊發具有殺傷力之子彈」，其中
    所稱「子彈」係指適用且具殺傷力之子彈，自不以制式子彈
    為必要等語明確，有該局96年7 月25日刑鑑字第0960106520
    號函在卷可考。是本件扣案之改造手槍具有殺傷力，已甚明
    灼，被告於本院審理仍徒事爭執該槍枝未具殺傷力，殊不足
    取，被告罪證明確，所辯要係卸責之詞，不足採，犯行洵堪
    認定。
二、按未經許可持有槍砲、彈藥、刀械等罪，其持有之繼續，為
    行為之繼續，並非狀態之繼續，故一經持有，其犯罪即告成
    立，但其完結，須繼續至持有行為終了時為止，其間法律縱
    有變更，因其行為繼續實施至新法施行以後，即應適用新法
    ，尚無行為後法律變更之可言（最高法院88年度台上字第29
    68號判決參照）。查被告於92年間某日，發現其所原先購得
    之玩具手槍，業經其友人「阿全」擅自改造為本案所查扣具
    殺傷力之槍枝，仍持有之，迄至95年4 月11日為警查獲時止
    ，期間槍砲彈藥刀械管制條例（下稱槍砲管制條例）雖業於
    94年1 月26日修正公布，惟參照上開說明，仍不生行為後法
    律變更應比較新舊法之問題，應逕行適用修正後即現行槍砲
    管制條例之規定。是核被告所為，係犯槍砲管制條例第8 條
    第4項 之未經許可持有其他可發射子彈具有殺傷力之改造手
    槍罪。被告有如前揭事實欄所載之犯罪科刑及刑之執行紀錄
    ，有卷附台灣高等法院被告前案紀錄表可稽，其於刑之執行
    完畢後，5 年內再故意犯本件有期徒刑以上之罪，為累犯，
    應加重其刑。又95年7 月1 日修正施行之刑法第47條，雖刪
    除過失再犯成立累犯之規定，限於故意再犯始成立累犯，惟
    本件被告為故意犯，不論依新舊法，均構成累犯，自無有利
    不利之情形，應依一般法律適用原則，逕行適用現行有效之
    刑法第47 條 第1 項論處。又警方於95年4 月11日因查緝被
    告涉犯毒品案，前往被告住處搜索，經被告主動提出2 支未
    具殺傷力之瓦斯槍，懷疑被告可能尚有其他槍枝，遂於翌日
    再持搜索票前往被告住處搜索，於警員尚未實施搜索前，被
    告即主動告知警員其住處地下室藏放有前開改造手槍，而將
    槍枝交予警員，此情除據被告供明外，並經證人即承辦警員
    方崧榕於本院審理時到庭證述屬實（見本院96年9 月4 日審
    理筆錄），自屬合乎自首之要件，應予依法減輕其刑，查刑
    法第62條規定之「自首」，舊法規定為「必減」，95年7 月
    1 日修正施行之新法則規定為「得減」，性質上雖屬刑罰裁
    量之事項，惟既影響行為人之刑罰法律效果，應屬法律變更
    之範疇，比較新舊法，自以舊法對被告有利，應依被告自首
    時之舊法減輕其刑。
三、原審予以論罪科刑，固非無見，然查：(一)警方係於95年4 月
    12日持搜索票前往被告住處搜索，經被告主動繳出上開改造
    手槍，已如前述，原判決竟認警方係於95年4 月11日11時持
    搜索票搜索被告前揭住處，而扣得上開手槍，已與實情不符
    ，而有違誤；(二)被告係於警方尚未發覺被告犯罪前，向警方
    自首犯罪，亦如前述，原判決依自首之規定減輕其刑，亦有
    未洽，被告上訴否認其持有之上開槍枝具殺傷力，雖無理由
    ，惟其辯稱其係向警方自首，即屬有據，上訴意旨指摘原判
    決未依自首之例減輕其刑為不當，非無理由，應由本院將原
    判決撤銷，審酌被告任意持有具殺傷力之改造手槍，對社會
    治安有潛在之危險性，自應給予相當之刑事非難，惟念其並
    未持之犯罪，未發生具體損害等一切情狀，爰予科處有期徒
    刑1 年8 月，併科罰金新臺幣10萬元，並諭知易服勞役之折
    算標準，查被告犯罪時之刑法第42條第2 項規定：「易服勞
    役以1 元以上3 元以下折算1 日，但勞役期限不得逾6 個月
    。」同條第3 項規定：「罰金易服勞役折算逾6 個月之日數
    者，以罰金總額與6 個月之日數比例折算。」又被告行為時
    易服勞役之折算標準，修正前罰金罰鍰提高標準條例第2 條
    （現已刪除）規定，就其原定數額提高為100 倍折算1 日，
    即新臺幣900 元（如以銀元3 元計）折算1 日，惟95年7 月
    1 日修正公布施行之刑法第42條第3 項規定，易服勞役以新
    臺幣1,000 元、2,000 元或3,000 元折算1 日，但勞役期限
    不得逾1 年，本院諭知併科上開之罰金，自以修正後之刑法
    第42條第3 項規定諭知易服勞役之折算標準，對被告有利，
    依刑法第2 條第1 項但書規定，本院爰依修正後之刑法第42
    條第3 項諭知易服勞役以新臺幣2,000 元折算1 日，至扣案
    仿BERETTA 廠92FS半自動手槍製造之改造手槍1 支（槍枝管
    制編號：0000000000號），屬違禁物，爰依刑法38條第1 項
    第1 款之規定，併予宣告沒收。又被告犯罪時間雖在96年4
    月24日以前，惟因所犯之罪不符96年罪犯減刑條例減刑之條
    件，故不予減刑，併此敘明。
據上論斷，應依刑事訴訟法第369 條第1 項前段、第364 條、第
299 條第1 項前段，槍砲彈藥刀械管制條例第8 條第4 項，刑法
第11條前段、第2 條第1 項、第47條第1 項、第42條第3 項、第
38條第1 項第1 款，修正前刑法第62條，判決如主文。
本案經檢察官林慶宗到庭執行職務。
中　　華　　民　　國　　96　　年　　9 　　月　　18　　日
                  刑事第四庭    審判長法  官  陳吉雄
                                      法  官  李嘉興
                                      法  官  吳進寶
以上正本證明與原本無異。
如不服本判決應於收受本判決後10日內向本院提出上訴書狀，其
未敘述上訴理由者，並得於提起上訴後10日內向本院補提理由書
狀（均須按他造當事人之人數附繕本）「切勿逕送上級法院」。
中　　華　　民　　國　　96　　年　　9 　　月　　19　　日
　　　　　　　　　　　　　　　　　　　書記官  梁美姿
附錄本件論罪科刑法條：
槍砲彈藥刀械管制條例第8條第4項
未經許可，持有、寄藏或意圖販賣而陳列第1 項所列槍枝者，處
3 年以上10年以下有期徒刑，併科新臺幣700 萬元以下罰金。
                                                      Q
